# 请教陈版：长期借款折现问题

提问人：跨度防 护 时间：2023-01-05 15:48:17
案例：企业借入长期借款 1 亿元，实际收到 1 亿元，期限 10 年，利率为银行公布的长期借款利率。企业借入 1 亿元，实际也收到 1 亿元，并无借贷差额。
请教陈版，针对上述情况，账务处理原则是否如下：
根据准则，企业上述长期借款并无借贷差额，则不存在“长期借款-利息调整”，则不存在折现问题，即实际利率与合同名义利率一致。各期末，根据本金 1 亿元及合同利率计算利息，计入成本费用，按照与短期借款一致的原则处理即可。

回答人：chenyiwei
不能仅仅依据“企业借入长期借款 1 亿元，实际收到 1 亿元，期限 10 年，利率为银行公布的长期借款利率。企业借入 1 亿元，实际也收到 1 亿元，并无借贷差额”即认为实际利率等于名义利率，相应地实际利息费用等于实际利率法下的利息费用。还需要考虑借款合同约定的计息方法、还本付息安排等，以确定计息依据确实就是按照年初实际占用的借款资金，以计算实际利率。
这类情况下的实际利率是使得各期还本付息的现金流出的折现值等于初始计量金额的折现率，即IRR。

提问人：跨度防 护 时间：2023-01-06 10:39:15
请教陈版：
假设合同年利率4.5%，计算出的IRR是5%，银行计息依据为本金 1 亿元。那么账务处理为，借：银行存款 1 亿 贷：长期借款-本金 1 亿，此时不存在“长期借款-利息调整”，初始不存在利息调整。
经过模拟测算，未来即使存在实际利率与合同利率的差异，即使过程中可能存在实际利息与合同利息的差异，但从整个借款期间来看，不存在对利息的调整，因为最后一次还本前的摊余成本是 1 亿元，随后企业归还，实际利息最终还是“1亿元*4.5%”。
因为初始不存在“长期借款-利息调整”，过程中假设对利息调整进行账务处理，比如，借：财务费用，贷：长期借款-利息调整，最后还是要做相反分录冲销，因为企业最终只需归还本金部分 1 亿元。
综上，从整个期间来看实际利息金额与名义利息金额一致，简化处理，无需针对合同利息与实际利息的差异反映“长期借款-利息调整”。假设企业借款 1 亿，实际到手小于 1 亿元，则初始即会出现“长期借款-利息调整”，过程则必须反映“长期借款-利息调整”。
请教陈版，上述分析是否正确。

回答人：chenyiwei
是否在过程中不体现利息调整，实务中可以基于重要性原则考虑。按照会计准则要求是要体现的。